臺灣高等法院臺南分院刑事判決　　　　　　　九十三年度上易字第六三一號　敬
　　上　訴　人
　　即　被　告　乙　○　○
　　選任辯護人　許　哲　嘉
　　　　　　　　曾　柏　暠
　　　　　　　　黃　奉　彬
右上訴人因背信案件，不服台灣雲林地方法院九十二年度易字第四四三號中華民國九
十三年十一月五日第一審判決（起訴案號：台灣雲林地方法院檢察署九十二年度偵字
第一七八一號），提起上訴，本院判決如左：
    主    文
上訴駁回。
乙○○緩刑參年。
    事    實
一、甲○○因積欠乙○○、戊○○、丙○○債務未還，四人乃於民國八十八年一月八
    日，在雲林縣斗六市○○街七九號乙○○居所，訂立合作契約書，約定：「盟燕
    瀝青有限公司（下稱盟燕公司）負責人甲○○因積欠乙○○、戊○○、丙○○債
    務，經協議同意下列合作條款，以資遵守：一、甲○○同意將其名下之經濟部工
    廠登記讓渡給乙○○、戊○○、丙○○之新公司即茂林瀝青混凝土有限公司（下
    稱茂林公司），以抵償其債務‧‧。二、茂林公司之股份分配按甲○○、乙○○
    雙方百分之五十，惟甲○○之股份分別登記在戊○○、丙○○名下，以示甲○○
    償還債務之誠意。三、甲○○讓渡予茂林公司之各項費用及茂林公司營運所須購
    置設備及週轉金，皆由乙○○獨立負擔並負責營運。四、茂林公司利潤分配：扣
    除提存百分之十公積金後餘額之百分之五十，抵銷歸墊予乙○○，另百分之五十
    若金額不足新台幣（下同）五萬元時全部歸甲○○；逾五萬元時除扣除五萬元予
    甲○○外，其餘部分皆由乙○○留存百分之二十，餘由戊○○、丙○○雙方各分
    得百分之四十，以抵償甲○○積欠戊○○、丙○○之債務。五、茂林公司營運結
    算以三個月為一次，盈餘則按第四條分配之，虧損則由乙○○獨立運作，甲○○
    、戊○○、丙○○三方不用出資彌補，但需由往後結算盈餘部分補足。六、茂林
    公司股份登記按乙○○百分之五十，戊○○、丙○○各百分之二十五，董事長由
    乙○○指定登記人，戊○○出任監察人，丙○○登記為董事。‧‧八、茂林公司
    由戊○○、丙○○登記之股份及其職務，待甲○○由盈餘抵償完結後返還之。‧
    ‧。」以負擔新債務之方式，清償舊債務。而合作契約書既約定茂林公司之營運
    由乙○○負責，甲○○、戊○○、丙○○遂於訂約同時口頭委任乙○○處理下列
    二項事務：向經濟部申請茂林公司設立登記，其中甲○○百分之五十股份，先
    登記予戊○○、丙○○各百分之二十五；將盟燕公司工廠登記辦理變更登記予
    茂林公司。乙○○當場承諾，乃為甲○○、戊○○、丙○○處理上開二項事務之
    人，丙○○遂將先前甲○○所交付之盟燕公司營利事業登記證、公司執照、工廠
    登記證、會員證正本、公司印鑑章等證件，當場交付乙○○。詎乙○○竟意圖為
    自己不法之利益，及損害甲○○、戊○○、丙○○之利益，隨即於八十八年二月
    十一日，向台灣省政府建設廳申請茂林公司設立登記，未將茂林公司百分之五十
    股份，申請登記予戊○○、丙○○各百分之二十五，而將股份申請分別登記予其
    本人、妹婿李潔長、姪女金希白、友人張榮輝、員工李春成各百分之二十，並於
    八十八年二月十二日由經濟部核准設立，而為違背其上開股份登記任務之行為
    。嗣於八十八年六月十四日工廠登記由盟燕公司變更為茂林公司，乙○○完全掌
    控茂林公司之經營權、盈餘分派等權利，並分別向中華工程股份有限公司、榮民
    工程股份有限公司、泛亞工程股份有限公司及公路局第五工程處、各鄉鎮○○○○○道路工程，造成戊○○、丙○○未取得股份，無法行使表決權、監察權及請
    求盈餘分派等股東權利；甲○○亦因而無法依合作契約書約定清償積欠戊○○、
    丙○○之債務，致生損害於戊○○、丙○○、甲○○。
二、案經告訴人戊○○訴由臺灣雲林地方法院檢察署檢察官偵查後聲請簡易判決處刑
    。
    理    由
一、右開事實業據被告乙○○於本院為認罪答辯，核與證人甲○○、丁○○、戊○○
    、丙○○於原審證述情節相符，復有合作契約書影本一紙（見警卷第一六頁）、
    雲林縣政府八十八年六月十四日八八府建工字第０三九八一六號函影本一份（見
    警卷第一八頁、一九頁）、茂林公司設立登記事項卡及董事、股東名單（見茂林
    公司案卷影本第八頁背面、第九頁正面）等在卷可佐，其認罪與事實相符，罪證
    明確，其犯行堪以認定。
二、核被告乙○○所為，係犯刑法第三百四十二條第一項之背信罪。
三、原審以被告罪證明確，因以適用刑法第三百四十二條第一項、罰金罰鍰提高標準
    條例第一條前段之規定，並審酌被告前有偽造文書之犯罪紀錄，有台灣高等法院
    被告全國前案紀錄表一份在卷可證，素行尚非良好，且為圖掌控茂林公司之經營
    權、盈餘分派等權利，竟未依約將股份登記予戊○○、丙○○，而違背委任義務
    ，致生損害於戊○○、丙○○、甲○○，且犯罪後於原審時仍飾詞否認犯行，態
    度不佳，於原審時復未能賠償戊○○所受損害等一切情狀，量處有期徒刑一年，
    經核其認事用法均無違誤，量刑亦稱妥適。被告上訴意旨指摘原判決不當，為無
    理由，應予駁回。惟查被告於原審判決後已與被害人戊○○、丙○○、甲○○達
    成和解，並賠償被害人戊○○、丙○○共三百五十萬元，被害人甲○○亦於本院
    當庭表示對被告請求緩刑無意見，本院審酌被告雖於民國六十四年間曾因偽造文
    書案件，經判處有期徒刑四月確定並於同年執行完畢，此有其全國前案紀錄表在
    卷可稽，然其於前案執行完畢後，五年以內未曾受有期徒刑以上刑之宣告，經此
    偵審教訓，應知警惕而無再犯之虞，本院認所宣告之刑，以暫不執行為適當，併
    諭知緩刑三年，以勵自新。
據上論結，應依刑事訴訟法第三百六十八條，刑法第七十四條第二款判決如主文。
本案經檢察官張佩珍到庭執行職務。
中    華    民    國      九十四      年      一     月      三十一     日
                                  臺灣高等法院臺南分院刑事第六庭
                                      審判長法官  董    武    全
                                            法官  侯    明    正
                                            法官  吳    永    宋
右正本證明與原本無異。
不得上訴。
                                      法院書記官  李    淑    華
中    華    民    國      九十四      年      二     月       一        日
附錄本件論罪法條：
刑法第三百四十二條第一項：
為他人處理事務，意圖為自己或第三人不法之利益，或損害本人之利益，而為違背其
任務之行為，致生損害於本人之財產或其他利益者，處五年以下有期徒刑、拘役或科
或併科一千元以下罰金。
